臺灣高等法院交通事件裁定　　　　　 　96年度交抗字第776號
抗　告　人
即受處分人　甲○○
上列抗告人因違反道路交通管理處罰條例案件，不服臺灣士林地
方法院，中華民國96年9月14日所為裁定（96年度交聲字第584號
），提起抗告，本院裁定如下：
    主  文
抗告駁回。
    理  由
一、原處分意旨略以：本件受處分人即異議人甲○○騎乘HEF-21
    5號重型機車，於96年5月8 日晚上11時18分許，在臺北市○
    ○街76號前，經警攔停舉發「酒後駕車（拒絕酒測）」之違
    規，依違反道路交通管理處罰條例第35條第4 項之規定，裁
    處罰鍰60,000元，並吊銷其駕駛執照，3年內禁考。
二、異議意旨略以：當時並未酒醉駕車，只是在臺北市○○街78
    號前與朋友通電話，機車是於當日晚上9 時左右早已停放錦
    西街80號前，當時會在錦西街是到停放機車處拿取個人物品
    ，警員卻一口咬定異議人有騎乘機車。當時警員曾有請另 3
    名警員到現場錄音、錄影，要求作酒測，但伊並未酒後騎乘
    機車，何來酒駕之嫌，因此拒絕酒測，且開立之罰單也未簽
    收。又如警員覺得有異，是可對汽、機車駕駛人執行盤查，
    但如警員是濫用權力，對警員而言，只是短短時間手上一揮
    就可完成一筆，但被罰之人必須花費長時間才可對此陳訴完
    成云云。
三、原裁定意旨略以：
  (一)受處分人即異議人甲○○騎乘車號HEF-215 號重型機車，於
    96 年5月8日晚上11時18分許，在臺北市○○街76 號前，經
    警攔停舉發「酒後駕車（拒絕酒測）」之違規等情，業據證
    人即本件舉發之警員黃曾於原審調查時到庭證稱：當時伊
    在執行酒測勤務，一組在錦西街與承德路口攔車酒測，一組
    在雙連街口騎摩托車，算是定點勤務，發現車輛若於檢測站
    前左轉或迴轉時，就騎車前往攔檢，伊是負責騎車那組，而
    當時站在錦西街看到一輛摩托車從錦西街由東往西行駛，看
    到檢測站就衝到對面車道騎上騎樓，伊就騎車跟上去，攔下
    的人就是在庭受處分人，但受處分人說沒有錄到其酒後駕車
    ，當天取締錄影帶是沒有錄到，但伊攔下後同事帶V8過來拍
    時，有將後來舉發過程拍下，當時受處分人機車引擎是熱的
    ，伊問受處分人為什麼，受處分人都沒有說，因為受處分人
    不配合酒測，說伊沒有拍到，沒有辦法對其進行酒測，所以
    才開他拒絕酒測。伊開單前有告訴受處分人如果拒絕酒測可
    以開立拒測罰單。也有用手去摸處分人車輛引擎是熱的，而
    從伊攔停受處分人至開單之間距離有半個小時以上等語綦詳
    （見原審卷第21至22頁）。衡諸證人黃曾與受處分人互不
    相識，亦無仇怨，復到庭具結為以上之證述，應無甘冒偽證
    重罪而設詞誣陷受處分人之理，是其所言證詞應屬可信。故
    受處分人有於上揭時、地騎乘機車拒絕接受酒精濃度測試之
    違規行為，洵堪認定。
  (二)又經原審當庭勘驗證人黃曾庭呈之執勤錄影光碟結果，勘
    驗時點自1時26分23秒起至1時35分19秒，其中警察有三度要
    求受處分人進行酒測，但受處分人仍以未騎乘機車為由拒絕
    ，警員即告知將以拒測處罰，警員當場明確告知有見到受處
    分人騎機車過來迴轉後停在騎樓，並告知受處分人車輛排氣
    管是熱的，惟受處分人則辯稱因有發動過等情，有勘驗筆錄
    1 份在卷可稽（見原審卷第27頁）。再者，受處分人對於當
    天確有喝酒乙節已坦承不諱，然辯稱伊機車從9 點左右即停
    在錦西街那邊，至11點才坐計程車回去取車，且當初開立罰
    單時只在騎樓那邊講了3 分鐘電話，警察就過來說其酒駕，
    但其並沒有酒後駕車，應該沒有義務要配合酒測云云（見原
    審卷第20頁）。苟如受處分人所言，其機車自晚上9 時許起
    即停在遭警舉發地點，至晚上11時許方坐計程車回該處取車
    ，則該機車停留未發動行駛之時間約有2 小時之久，豈會如
    證人黃曾所證稱當時用手摸受處分人車輛，引擎仍屬溫熱
    之狀態，是受處分人辯稱其僅在該處與朋友通電話，並未騎
    乘機車乙節，核與常情有違，殊難採信。
  (三)另道路交通管理處罰條例第35條授權員警實行酒精濃度測試
    檢定之規定，乃是基於員警執行交通稽查勤務之必要性所設
    ，員警固然不能毫無理由對駕駛人實施酒測，然只要有事實
    足認駕駛人有酒駕可能性，其發動門檻即已足備。本件員警
    黃曾親見受處分人騎機車，行近酒測攔檢點之前，即迴轉
    後並停在騎樓等情，懷疑受處分人似有意拒絕酒測，進而予
    以攔停後，復發現其機車引擎尚有熱度，嗣後於時間緊接、
    地點相距密切之適當時機，欲對受處分人實行酒精濃度測試
    檢定，即非無正當之事實基礎，受處分人即應接受酒精濃度
    測試檢定，不得加以拒絕。從而受處分人辯稱員警執行盤查
    ，係濫用權力云云，顯非有據。
  (四)末按，行為人有本條例之情形者，經當場舉發者，被查獲之
    行為人為受處分人時，應於填記通知單後將通知聯交付該行
    為人簽名或蓋章收受之；拒絕簽章者，仍應將通知聯交付該
    行為人收受，並記明其事由及交付之時間；拒絕收受者，應
    告知其應到案時間及處所，並記明事由與告知事項，視為已
    收受，違反道路交通管理事件統一裁罰基準及處理細則第11
    條第1項第1款定有明文。經查：受處分人自承其經證人黃
    曾當場攔停舉發後，拒絕簽收舉發通知單，而證人黃曾除
    已當場告知受處分人其被舉發原因外，並於舉發通知單之收
    受通知聯者簽章欄上載明「當事人自稱無酒後駕車，拒絕簽
    收」等情，此亦有前述舉發通知單影本1 紙在卷足憑（見原
    審卷第6 頁），是依上開規定，應視為受處分人已經收受該
    舉發通知單，自無庸再將該舉發通知單以郵務送達方式寄送
    ，併此說明。綜上所述，受處分人確有於上揭時、地騎乘機
    車經員警攔停稽查時，拒絕接受酒精濃度測試檢定之違規行
    為，從而，原處分機關依首揭道路交通管理處罰條例第35條
    第4項前段之規定，裁處受處分人罰鍰60,000 元，吊銷駕駛
    執照，及依同條例第67條第2項之規定，3年內不得考領駕駛
    執照，核屬無誤，受處分人前開異議部分，為無理由，予以
    駁回。
四、抗告意旨略以：抗告人於96年5月8日23時許於台北市○○街
    78號前與朋友通電話，機車是於當日晚上9 左右停放置於錦
    西街80號前，當時會在錦西街是為到停放機車處拿取個人物
    品後與朋友通電話即將搭車離開，警員曾於當晚23時5 分左
    右前往至錦西街抗告人所在處盤查，提出有看到抗告人騎乘
    機車由錦西街東向西且左轉至騎樓，並質疑抗告人有酒駕機
    車之嫌要求酒測，且員警係因懷疑抗告人在前有意拒絕酒測
    之嫌才會左轉停置騎樓並進而予以攔停，另提出抗告人之機
    車引擎溫熱，作為有騎乘機車之嫌（一般機車行駛後停置 1
    至2 小時產生餘溫視為正常），但抗告人並無騎乘機車，原
    裁定竟裁處抗告人罰鍰60,000元，吊銷駕駛執照，及3 年內
    不得考領駕駛執照，顯有不當云云。
五、惟查：
  (一)按汽車（依道路交通管理處罰條例第3條第8款規定，包括機
    器腳踏車）駕駛人，駕駛汽車拒絕接受酒精濃度測試之檢定
    者，處新臺幣（下同）60,000元罰鍰，並當場移置保管其車
    輛及吊銷其駕駛執照。又汽車駕駛人，曾依第35條第4 項前
    段之規定吊銷駕駛執照者，3 年內不得考領駕駛執照，道路
    交通管理處罰條例管理處罰條例第35條第4 項前段、第67條
    第2項分別定有明文。抗告人騎乘HEF-215號重型機車，於96
    年5月8日晚上11時18分許，在臺北市○○街76號前，經警攔
    停舉發「酒後駕車（拒絕酒測）」之違規，違反道路交通管
    理處罰條例第35條第4 項之規定，並經臺北市政府警察局員
    警黃曾當場掣單舉發後，臺北市交通事件裁決所所依上揭
    規定，裁處罰鍰60,000元，並吊銷其駕駛執照，3 年內禁考
    之事實，有舉發違反道路交通管理事件通知單、抗告人拒測
    之酒精濃度測試單據、臺北市交通事件裁決所裁決書及送達
    證書、臺北市政府警察局大同分局書函等在卷可按（見原審
    卷第6至9頁、13至14頁）。
  (二)按交通員警製單舉發違反道路交通管理處罰條例所列之違規
    事實，本質上為行政處分，係公務員基於職務上權力，依法
    就特定之具體事件所為具公法上效果之單方行政行為，基於
    公務員為公法上行為具有公信力之原則，該行政行為當可被
    推定為真正，其據以依法處分之事實認定亦為正確無誤，此
    公信原則，乃立法者賦予行政機關制定違反道路交通事件統
    一裁罰標準及處理細則，使執勤警員得當機處分，以維護交
    通秩序、安全之行政目的。而道路交通管理處罰條例科處行
    政罰事件，依據公法爭議之舉證責任分配法則，固應先由行
    政機關就其業已履踐相關正當法律程序，以及人民應受處罰
    之客觀違反法令行為，負證明之責，受處罰人就行政機關已
    為相當證明之前開事項，若主張欠缺主觀歸責條件或為其他
    抗辯，亦須就其所辯提出反證。惟行政機關對於前開應為舉
    證事項，並非不得以執行查察取締勤務人員，依據調查人證
    之程序，使就親歷事實提供不可替代之證明方法。受處分人
    就該證人所述見聞經過之真實性倘有質疑，除依法定交互詢
    問程序加以檢驗外，亦不得僅因證人之個人身分、地位或與
    當事人之關係而謂其不得作證，或憑己意指為必須代以其他
    特定之證據方法，此在證人業已具結願依偽證罰則擔保證言
    可信之場合，尤屬當然。本件員警黃曾於96年5月8日晚上
    11時18分許執行酒測欄檢勤務時，見有一機車由東往西行駛
    行經臺北市○○街，因機車騎士發覺前有酒測檢測站隨即左
    轉，員警黃曾騎車前往檢攔，攔下之人即抗告人，且受處
    分人拒絕實施酒測，其始開單舉發等情，已據證人即員警黃
    曾於原審中結證明確在卷，抗告人亦自承當日確有飲酒之
    情形，而證人黃曾攔檢抗告人疑似有酒後駕車之違規情事
    ，並要求抗告人接受酒測時，已向抗告人陳明拒絕實施酒測
    之法律效果，亦據其於原審中結證在卷（見原審卷第20至22
    頁），足堪推認員警依據道路交通管理處罰條例攔檢實施酒
    測，並舉發抗告人拒絕酒測之違規行為，已踐行正當法律程
    序，而為適法。
  (三)至抗告人所辯其於當日晚間9 時許已將機車停放該處，一般
    機車行駛後停置1至2小時產生餘溫視為正常云云。然查：一
    般機車行駛後引擎熾熱，惟於停放2 小時後，引擎熱度應已
    自然冷卻，縱有少許餘溫其熱度亦與甫剛停放之溫熱情形不
    同，而證人即員警黃曾於原審中已明確證述其用手確認抗
    告人車輛引擎是熱的等語（見原審卷第22頁），顯見抗告人
    確係甫將機車停置該處無疑，抗告人所辯其無駕車行為云云
    ，顯屬卸責之詞，不足採信。本件抗告人酒後駕車距絕酒測
    之事證明確，違規行為可以認定。
六、綜上所述，抗告人「酒後駕車（拒絕酒測）」之違規事實既
    已明確，原審據此駁回抗告人之異議，經核並無不合。抗告
    人徒為爭執，指摘原裁定不當，提起抗告，為無理由，應予
    駁回。
據上論結，應依道路交通案件處理辦法第26條、刑事訴訟法第41
2條，裁定如主文。
中　　華　　民　　國　　96　　年　　11　　月　　6 　　日
                　刑事第十庭　  審判長法　官 楊炳禎
                                　  　法　官 陳博志
                                　  　法　官 李春地
以上正本證明與原本無異。
不得再抗告。
                                      書記官 蘇秋
中　　華　　民　　國　　96　　年　　11　　月　　8 　　日
